【裁判字號】    89,交易,90
【裁判日期】    890913
【裁判案由】    過失傷害
【裁判全文】
臺灣板橋地方法院刑事判決                          八十九年度交易字第九號
    公  訴  人  臺灣板橋地方法院檢察署檢察官
    被      告  甲○○
                乙○○
右列被告等因過失傷害案件，經檢察官提起公訴（八十八年度偵字第二二九一二號）
，本院判決如左：
    主  文
甲○○因過失傷害人，處拘役伍拾日，如易科罰金，以佰元折算壹日。
乙○○無罪。
    事  實
一、甲○○於民國八十八年四月二十三日上午八時四十五分許，騎乘車號ＭＤＸ－０
    四七號（起訴書誤載為ＭＤＸ－０四七八號）重型機車，沿臺北縣板橋市○○路
    ○段由板橋往迴龍方向行駛，欲走樹林陸橋橋下引道，而行經樹林陸橋橋墩前網
    線區，應注意機車行駛時，駕駛人應注意車前狀況，並隨時採取必要之安全措施
    ，而當時係晴天之白天、該路段有快慢車道、為乾燥無缺陷、無障礙物之柏油路
    面、視距良好，並無不能注意之情事，竟疏未注意車前狀況，亦未採取必要之安
    全措施，於超越右前方之一部砂石車後，撞擊由乙○○所騎乘、因車流甚多，而
    於橋墩前網線區暫停之車號ＱＴＨ－八０九號輕型機車（起訴書誤載為重型機車
    ），致乙○○所騎乘之機車飛至橋下，乙○○則飛至陸橋之機車道右側，而受有
    右股骨骨折、右手肘骨折之傷害，甲○○則受有右膝關節挫傷之傷害。警方據報
    至現場處理時，甲○○、乙○○均已送醫治療，警方再至醫院處理，甲○○則向
    有偵查權限之警方自首而受裁判。
二、案經被害人乙○○訴由台北縣警察局板橋分局報告臺灣板橋地方法院檢察署檢察
    官偵查起訴。
    理  由
甲、有罪部分：
一、訊據被告甲○○坦承於右揭時地騎乘機車與告訴人乙○○所騎乘之機車相撞之事
    實。而告訴人乙○○係因車流甚多，於樹林陸橋橋墩前網線區暫停，欲等車流較
    少，再上橋時，遭被告甲○○所騎乘之機車撞擊，而受有右股骨骨折、右手肘骨
    折之傷害等情，業據告訴人乙○○於警訊、偵審中指訴綦詳，復有道路交通事故
    調查報告表、診斷證明書各一件及照片十張在卷足稽。
二、惟被告甲○○否認其有過失，辯稱：告訴人乙○○係橫切過來，其係直行，而與
    其發生擦撞等語。經查告訴人乙○○於警訊、偵查及本院訊問時，均陳稱：當時
    係停止時被撞。而告訴人乙○○遭被告甲○○撞擊後，其所騎乘之機車係飛至橋
    下，人則飛至陸橋機車道之右側，被告甲○○之機車則停在橋墩旁等情，業據被
    告甲○○、告訴人乙○○陳稱在卷，並有道路交通事故調查報告表上之事故現場
    圖可參。衡情如告訴人乙○○之機車在行進中與被告甲○○之機車相撞，因乙○
    ○之機車有往前行進之力量，應於撞擊點附近倒地，而不致於飛至陸橋下，故乙
    ○○之機車應係在停止狀態下，遭欲往橋下引道行駛之甲○○機車撞擊，而飛向
    陸橋下。台灣省台北縣區車輛行車事故鑑定委員會亦認：甲方（指被告甲○○）
    駕駛重機車由板橋往迴龍方向行駛，行經肇事地超越同向右側車輛後欲右轉行走
    樹林陸橋右側的道路時，疏於車前狀況，車頭撞擊停在肇事地近障礙物線處待駛
    乙方（指告訴人乙○○）駕駛之輕機車左後車身等情，此有該會北鑑字第八九五
    八０號鑑定意見書一份附卷可稽。按汽車行駛時，駕駛人應注意車前狀況及兩車
    併行之間隔，並隨時採取必要之安全措施，道路交通安全規則第九十四條第三項
    定有明文。被告甲○○騎乘機車自應注意遵守前開規定，而事故發生當時係晴天
    之白天、該路段有快慢車道、為乾燥無缺陷、無障礙物之柏油路面、視距良好，
    為道路交通事故報告表所明載，是並無不能注意之情事，被告甲○○竟疏未注意
    車前狀況，亦未採取必要之安全措施，致撞擊告訴人所騎乘之機車，就本件事故
    之發生即有過失，其行為與告訴人乙○○被撞受傷間確有相當之因果關係，自應
    負過失傷害罪責。是本件事證明確，被告甲○○犯行堪以認定。
三、核被告甲○○所為，係犯刑法第二百八十四條第一項前段之過失傷害罪。查被告
    甲○○於肇事後犯罪未發覺前，在警方到醫院處理時，向有偵查權限之警方自首
    而受裁判，有台北縣警察局板橋分局函一紙在卷可參，符合刑法第六十二條前段
    規定，應依法減輕其刑。爰審酌被告甲○○過失之程度、告訴人乙○○所受之傷
    害、被告甲○○迄未與告訴人乙○○達成和解，賠償告訴人乙○○之損失，及被
    告甲○○犯後否認犯行等一切情狀，量處如主文所示之刑，並諭知易科罰金之折
    算標準，以示懲儆。
乙、無罪部分：
一、公訴意旨以：被告乙○○騎乘車號ＱＴＨ－八０九號輕型機車由板橋往新莊方向
    行駛，行經板橋市○○路○段溪崑國中樹林陸橋橋墩前，本應注意並能注意汽車
    行駛時，應注意車前狀況，並隨時採取必要之安全措施，以避免危險之發生，而
    依當時情況，又非不能注意及此，竟疏未注意，而致與告訴人甲○○所騎乘之機
    車發生擦撞，致告訴人甲○○受有右膝關節挫傷之傷害，因認被告乙○○亦涉有
    刑法第二百八十四條第一項過失傷害罪嫌云云。
二、公訴人認被告乙○○涉有過失傷害罪嫌，無非係以告訴人甲○○之指訴及診斷證
    明書一紙在卷可稽為主要論據。訊據被告乙○○堅持否認有右揭過失傷害犯行，
    辯稱：其係在停車狀態下被撞等語。經查被告乙○○騎乘機車行經該處，因車流
    甚多，於橋墩前網線區暫停時，遭告訴人甲○○所騎乘之機車撞擊等情，業已詳
    述如前，是本件車禍之肇事責任係在告訴人甲○○，被告乙○○並無過失。此外
    ，復查無其他積極證據足認被告乙○○涉有公訴人所指訴之此部份犯行，依法即
    應諭知無罪之判決。
據上論斷，應依刑事訴訟法第二百九十九條第一項前段、第三百零一條第一項，刑法
第二百八十四條第一項前段、第六十二條前段、第四十一條，罰金罰鍰提高標準條例
第一條前段、第二條，判決如主文。
本案經檢察官靳開聖到庭執行職務。
中      華      民      國    八十九    年      九      月     十三     日
                                臺灣板橋地方法院交通法庭
                                    法  官  李世華
右正本證明與原本無異。
如不服本判決，應於判決送達後十日內，向本院提出上訴狀。
                                    書記官  卓聖智
中      華      民      國    八十九    年      九      月     十八     日
附錄論罪科刑法條：
刑法第二百八十四條
因過失傷害人者，處六月以下有期徒刑、拘役或五百元以下罰金。致重傷者，處一年
以下有期徒刑、拘役或五百元下罰金。
從事業務之人，因業務上之過失傷害人者，處一年以下有期徒刑、拘役或一千元以下
罰金。致重傷者，處三年以下有期徒刑、拘役或二千元以下罰金。


司法院資訊處製作；財團法人民間司法改革基金會備份。
